臺灣士林地方法院民事裁定　九十年度訴字第一二五四號
　　原　　　告　　台北市○○○道兒童之家
　　法定代理人　　甲○○
　　法定代理人　　乙○○
右當事人間清償債務事件，本院裁定如左：
    主      文
原告之訴及假執行之聲請均駁回。
訴訟費用由原告負擔。
    理      由
一、按原告無訴訟能力，未由法定代理人合法代理者，法院應以裁定駁回之，觀諸民
    事訴訟法第二百四十九條第一項第四款規定自明。又法定代理權有無欠缺，係屬
    法院應依職權調查之事項，而法定代理權之欠缺，亦不能因當事人間無爭執而視
    為已補正。次按非法人團體，設有代表人或管理人者，有當事人能力，民事訴訟
    法第四十條第三項亦定有明文，而所謂非法人團體應包括非法人社團及非法人財
    團，亦為院字第一九二六號號解釋所肯認；且具當事人能力之非法人團體必須有
    一定之名稱及事務所或營業所，並有一定目的及獨立之財產，而設有代表人或管
    理人者始足當之（最高法院六十四年臺上字第二四六一號判例參照）。經查：
（一）原告是否為非法人團體：
  １、原告係以「台北市○○○道兒童之家」向台北市社會局申請立案，對外行文與
      外界對其行文並以此名稱，有原告所提之立案證書、全民健康保險投保單位成
      立通知書等影本可稽，足見原告主張其有一定之名稱，堪信為真實。
  ２、原告設有董事會組織，現以甲○○為代表人即管理人，有原告所提董事會會議
      、臨時董事會會議記錄等影本可證，原告主張其設有管理人，亦堪信實。
  ３、原告人設事務所於「台北市○○○路六之二號」，有原告所提台北市政府社會
      局立案證書及記載上址為原告地址之全民健康保險投保單位通知書等影本可按
      ，足證抗告人設有事務所。
  ４、原告有一定之目的，即關心及教育培養孤兒，此有原告董事會會議記錄、臨時
      董事會會議記錄關於教育培養兒童之事項等件影本可證。
  ５、原告人具有獨立之財產：以原告名義之存款、現金等，合計有上億存款，有原
      告提出其所製作之八十八年九月份庫存報表及中國國際商業銀行、第一商業銀
      行、台灣銀行、郵政儲蓄、亞洲信託投資股份有限公司、富邦商業銀行出具之
      存款證明書等影本可稽。
      綜上所述，是以原告主張其設有代表人即管理人，有一定之名稱、事務所，並
      有一定目的及獨立財產，經常以其名義對外交易，已具備非法人團體要件，應
      屬信而有徵，堪予採信。
（二）原告是否由法定代理人合法代理：
  １、依原告所提之原證二十號、二十一號之立案證書內容可知，原告係由財團法人
      台灣省基督教中國佈道會所創辦，此可由該二立案證書之創辦團體或創辦人欄
      之記載可知，此有原告所提之該二立案證書在卷可按。另依被告所提之被證三
      號之台北市社會局八十九年十一月七日北市社六字第八九二七七七三五００號
      函內容亦明載，「台北市私立兒童之家創辦人為財團法人基督教中國佈道會．
      ．．」，此復有被告所提之函在卷可憑。
  ２、依原告所提之原證二十六號之原告七十一年一月七日所召開之董事會，其討論
      提案之第二案之２說明：「（２）本院籌建禮堂及廚房案，經中國佈道會董事
      會通過，授權本院辦理。」３決議：「請甲○○董事．．．及中國佈道會孫栩
      仙長老等為籌備委員．．．」，有原告所提之該次會議記錄在卷可憑。
  ３、依原告所提之原證二十七號、二十八號之原告七十三年十二月二十二日、七十
      六年七月三十日所召開之董事會之會議紀錄中均載有「上級輔導員」一欄，且
      該上級輔導員均為孫栩仙，此有原告所提之該二次會議記錄在卷可憑。
  ４、再參以原告所提之原證二十五號，原告於七十九年十二月七日修正之組織章程
      第一條更載明：「聖道兒童之家係基督教中國佈道會附屬之慈善事業，依中國
      佈道會組織章程第二條之規定設立，以收容並教育貧苦孤兒為宗旨」，第三條
      載明：「聖道兒童之家董事會由中國佈道會延聘熱心人士組織之．．．」，第
      五條載明：「董事會董事之任期為三年，．．．」，第六條：「聖道兒童之家
      董事會下設院長一人．．．」，第七條：「院長由中國佈道會聘任．．．」，
      有原告所提之該組織章程一份附卷可按。
  ５、復依原告所提之原證二十九號之原告七十九年十二月七日所召開之董事會，其
      討論提案之第一案之（二）說明：「本院民國八十年度工作計劃經費收支預算
      ，已擬訂完成，請審查後送請中國佈道會及台北市社會局核備後實施。」，（
      三）決議：「１八十年度收支預算，原則通過。．．．」，有原告所提之該次
      會議記錄在卷可憑。
  ６、再依原告所提之原證三十號之原告八十五年十一月二十七日所召開之董事會，
      其「討論提案之第七案之（１）案由：請研討財團法人基督教中國佈道會第十
      屆第四次董事會決議案；將聖道兒童之家現有土地全部出售，再另購土地作目
      前三單位之用案。（請參閱附件一），一、請中國佈道會曾天俊董事長對此案
      決議提出說明：．．．，四、社會局第五科江股長幸慧報告：．．．，五、聖
      道兒童之家傅碧霞院長報告：．．．，六、聖道兒童之家甲○○董事長提議：
      ．．．表決結果．．．並決議．．．函請財團法人基督教中國佈道會斟酌慎重
      考慮。．．．」，有原告所提之該次會議記錄在卷可憑。
  ７、依被告所提之被證二號八十七年六月十六日財團法人基督教中國佈道會第十屆
      第十二次董事會會議記錄，其「十、討論提案之第三案之決議：１、聖道兒童
      之家董事會成員沒有按中佈會章程按時提報本會董事會延聘核可，延誤多時，
      故該董事會原董事之聘任已失效。２、．．．同意將私立兒童之家董事會解散
      ．．．附屬聖道兒童之家傅碧霞院長於六月二十日移交後派李文元弟兄暫代院
      長。．．．」，此有被告所提之該次會議記錄在卷可憑。
      綜上所述，足徵原告法定代理權有無欠缺？首應查明。本院於九十年十一月十
      五日言詞辯論時命原告提出其法定代理人有無合法之法定代理權一事，復經被
      告抗辯本案被告之爭執點即在甲○○是否為原告之合法法定代理人，再經本院
      依職權向主管機關即台北市政府社會局函查原告之法定代理人為何人？業經台
      北市政府社會局於九十年十二月三日北市社六字第九０二八八七七六八００號
      函覆，原告經其備查之代表人為李文元先生，並隨函檢附台灣高等法院八十九
      年度抗字第一一五０號民事裁定確定判決及其八十九年十二月二十七日北市社
      六字第八九二九０八三七００號函，此亦有該函在卷可按。
二、原告法定代理人既非具有合法之法定代理權，且經本院命其補正，其至今仍認甲
    ○○方為原告之法定代理人，揆諸首揭說明，原告起訴，自因未由法定代理人合
    法代理，而不合法，而迄今未予補正，自應予裁定駁回。
三、依民事訴訟法第二百四十九條第一項第三款、第九十五條、第七十八條，裁定如
    主文。
中　　　華　　　民　　　國　　九十一　　年　　　五　　　月　　 十六 　　日
                                    臺灣士林地方法院民事第三庭
~B法　　　官　陳梅欽
右為正本係照原本作成。
如對本裁定抗告應於裁定送達後十日內向本院提出抗告狀。
中　　　華　　　民　　　國　　九十一　　年　　　五　　　月　　 二十 　　日
~B法院書記官　蔡佳君
